【裁判字號】    95,婚,190
【裁判日期】    950227
【裁判案由】    離    婚
【裁判全文】
臺灣桃園地方法院民事判決               95年度婚字第190號
原      告  乙○○
被      告  甲○○
上列當事人間請求離婚事件，於民國95年2 月20日言詞辯論終結
，本院判決如下：
    主      文
准原告與被告離婚。
訴訟費用由被告負擔。
    事實及理由
一、原告主張：被告婚前佯稱係美國舊金山華僑，家族有龐大事
    業是有錢人第二代，又自稱係國安局軍人職位甚高，原告認
    尋得理想第二春，乃與被告於民國92年9 月22日結婚，婚後
    被告續以房屋遭養母及姊姊占用而暫住外面，更要求原告向
    親友借錢供其花用，如未借得金錢，便恐嚇原告並曾對原告
    施暴，後更要求原告借高利貸，致原告苦不堪言。後被告消
    失無蹤，經原告探知被告為前科累累慣犯，現又因犯竊盜案
    在服刑中，兩造婚姻已難維持，爰依民法第1052條第1項第3
    款、第5款、第10款及同條第2項規定請求判決離婚，並為訴
    之聲明如主文所示等語。
二、被告則以：被告僅剩6、7月徒刑期滿，出監將重新生活，希
    望挽回婚姻，另原告曾於93年1 月16日無故離家失蹤，後於
    同年2月4日為被告尋獲，得知期間原告均在臺北市○○○路
    首都KTV酒店上班，嗣更於94年4月間要求被告陪同至醫院簽
    署同意書為墮胎手術。原告於93年6 月17日留書後離家，被
    告旋於同年月19日報警協尋，93年7 月下旬接獲警局通知臨
    檢尋得原告，原告並未返家，被告乃於93年8 月間再次報警
    協尋，同年月下旬接獲警局通知臨檢尋得原告，但原告仍不
    返家。被告關心原告曾於93年8 月下旬向鈞院提起離婚訴訟
    ，9 月下旬開庭原告並未到庭，被告乃撤回離婚請求，被告
    係於94年7 月11日到案執行殘刑，並非行方不明，且係原告
    未曾主動與被告連絡，並非被告不顧原告，基此為答辯聲明
    ：請求駁回原告之訴等語。
三、原告主張：兩造於92年9月22日結婚，現在婚姻關係存續中
    之事實，有兩造戶籍謄本附卷可稽，堪信為真正。查被告犯
    竊盜罪，經臺灣臺北地方法院94年3 月7日94年度簡字第346
    號刑事判決判處有期徒刑6 月，如易科罰金，以佰元折算
    壹日，業於同年4 月11日判決確定等情，業據本院調取被告
    臺灣高等法院被告全國前案紀錄表、在監在押資料表及前開
    刑事簡易判決網路查詢資料核閱確實，且為被告所不爭執，
    原告主張被告犯有竊盜罪行業經判決確定之事實，亦可認定
    為真正。
四、按「夫妻之一方，有左列情形之一者，他方得向法院請求離
    婚：十、被處三年以上徒刑或因犯不名譽之罪被處徒刑者。
    」，民法第1052條第1 項第10款定有明文。前開所謂不名譽
    之罪，係指社會上一般觀念，皆認為不名譽之罪而言。至所
    謂「社會上一般觀念皆認為不名譽」，應斟酌當事人之身分
    、地位、教育程度及其犯罪環境等情事，依社會上一般觀念
    而為觀察，夫妻之一方有此犯罪行為，足致他方不能忍受續
    為婚姻上之共同生活者，始足當之，非以犯罪種類為唯一憑
    據（最高法院80年臺再字第99號判例意旨參照）。被告犯竊
    盜罪，足致原告難堪不能忍受續為婚姻上之共同生活，依一
    般社會觀念，可認為屬不名譽之罪（最高法院33年上第5777
    號判例意旨參照）。本件被告犯竊盜罪經判決確定，該當民
    法第1052條第1項第10款要件，本件原告於95年1月17日提起
    本件離婚訴訟，未逾民法第1054條所定之有請求權之一方自
    知悉後已逾1 年之除斥期間。被告前揭抗辯經核均不足以憑
    為得不離婚之理由，是被告徒以前揭抗辯情由求為駁回原告
    請求，於法殊屬無據，無法採取。綜上，原告爰依民法第10
    52條第1 項第10款規定，請求判決離婚，於法並無不合，應
    予准許。又原告依民法第1052條第1 項第10款規定請求判決
    離婚，既有理由，則其另據同法條第1 項第3款、第5款及同
    條第2 項規定競合之離婚請求，即毋庸再為審酌，併此敘明
    。
五、據上論結，本件原告之訴為有理由，依民事訴訟法第78條，
    判決如主文。
中    華    民    國    95    年    2     月    27    日
                  家事法庭法  官  熊祥雲
上列正本證明與原本無異
如對本判決上訴，須於判決送達後20日內向本院提出上訴狀（應
繳上訴費新臺幣4500元）
中    華    民    國    95    年    2     月    27    日
                          書記官  吳宏明


司法院資訊處製作；財團法人民間司法改革基金會備份。
